【裁判字號】    99,易,148
【裁判日期】    990211
【裁判案由】    重利
【裁判全文】
臺灣板橋地方法院刑事判決               99年度易字第148號
公  訴  人  臺灣板橋地方法院檢察署檢察官
被      告  甲○○
            乙○○
上列被告因重利案件，經檢察官提起公訴（98年度偵字第29505
號），被告於本院準備程序進行中就被訴事實為有罪之陳述，經
本院告知簡式審判程序意旨，並聽取公訴人、被告之意見後，本
院裁定依簡式審判程序審理，判決如下：
    主  文
甲○○共同乘他人急迫貸以金錢，而取得與原本顯不相當之重利
，累犯，處有期徒刑陸月，如易科罰金，以新臺幣壹仟元折算壹
日。扣案之名片壹張沒收之。
乙○○共同乘他人急迫貸以金錢，而取得與原本顯不相當之重利
，處有期徒刑伍月，如易科罰金，以新臺幣壹仟元折算壹日。扣
案之名片壹張沒收之。
    事  實
一、甲○○前曾於民國92年間因違反洗錢防制法等案件，經臺灣
    高等法院以94年度上訴字第2420號判處有期徒刑1 年確定，
    嗣經臺灣高等法院以97年度聲減字第1261號減為有期徒刑6
    月，於97年8 月4 日易科罰金執行完畢。詎猶不知悔改，其
    與乙○○共同基於重利之犯意聯絡，於98年9 月14日，在臺
    北縣中和市○○○ 段128 巷2 號4 樓住處內，趁戴自禮急需
    用錢之際，貸給戴自禮新臺幣（下同）2 萬元，並約定以每
    10天為1 期，每期利息4 千元（月息60分），且預先從本金
    扣除2 期（即第1 期、第2 期）利息後再將餘款1 萬2 千元
    交予戴自禮，並要求戴自禮簽立面額2 萬元之本票及交付國
    民身分證作為擔保，以此方式取得與原本顯不相當之利息。
    復於同年10月2 日、13日，分別以電話通知戴自禮將利息在
    臺北縣永和市○○路202 號秀朗國小前，當面交付甲○○、
    乙○○及匯入柯玉員所有中國信託商業銀行( 下稱中國信託
    ) 城東分行帳號000000000000號帳戶內各1 次利息。嗣於98
    年10月23日晚上11時許，甲○○、乙○○與戴自禮相約於臺
    北縣永和市○○路202 號秀朗國小前，由戴自禮交付甲○○
    、乙○○其所積欠之第5 期利息時，為警當場逮捕甲○○、
    乙○○，並起出戴自禮開立2 萬元本票1 張、戴自禮國民身
    分證1 張、空白本票10張、戶名柯玉員匯款帳號名片1 張，
    始悉上情。
二、案經臺北縣政府警察局中和分局第一分局報請臺灣板橋地方
    法院檢察署檢察官偵查起訴。
    理  由
一、按除被告所犯為死刑、無期徒刑、最輕本刑為三年以上有期
    徒刑之罪或高等法院管轄第一審案件者外，於第一次審判期
    日前之準備程序進行中，被告先就被訴事實為有罪之陳述時
    ，審判長得告知被告簡式審判程序之旨，並聽取當事人、代
    理人、辯護人及輔佐人之意見後，裁定進行簡式審判程序，
    刑事訴訟法第273 條之1 第1 項定有明文。經核本件被告甲
    ○○、乙○○所犯係死刑、無期徒刑、最輕本刑為三年以上
    有期徒刑以外之罪，其於準備程序中就被訴之事實為有罪陳
    述，經法官告知簡式審判程序之旨，並聽取公訴人、被告之
    意見後，本院爰依首揭規定，合議裁定由受命法官獨任進行
    簡式審判程序，合先敘明。
二、上開犯罪事實，業據被告甲○○、乙○○於本院準備程序及
    審理中均坦認不諱，並有證人即被害人戴自禮於警詢中證述
    綦詳（見98年度偵字第29505 號偵查卷宗第14至15頁），且
    有戴自禮所簽發之本票、中國信託台幣存提交易憑證、戶名
    柯玉員匯款帳戶名片及贓物認領保管單各1 紙及空白本票10
    張附卷可稽（見同上偵查卷宗第33至39頁），足認被告甲○
    ○、乙○○自白與事實相符，本件事證明確，犯行洵堪認定
    。
三、核被告甲○○、乙○○所為，均係犯刑法第344 條之重利罪
    。其等具有犯意聯絡及行為分擔，為共同正犯。被告甲○○
    前有如事實欄所述之犯罪科刑及執行情形，此有臺灣高等法
    院被告前案紀錄表1 份在卷可稽，其於有期徒刑執行完畢後
    ，5 年以內再故意犯本罪，應依刑法第47條第1項 規定論以
    累犯，並加重其刑。爰審酌被告2 人正值青壯，不思正道取
    財，誘於厚利，乘人急迫貸以金錢，收取顯不相當之利息，
    對社會經濟秩序及借款人生計均有負面影響，兼衡渠等均曾
    有重利之前科，素行不佳、品行、生活狀況、智識程度、犯
    罪之動機、目的、手段、犯罪後坦承犯行，態度良好等一切
    情狀，分別量處如主文所示之刑，並均諭知易科罰金之折算
    標準。又被害人戴自禮簽發之本票及交付之國民身分證，均
    係戴自禮所有而暫放被告2 人處以供擔保借款之用，並非被
    告2 人所有，爰不予以宣告沒收，附此敘明。至扣案之名片
    1 紙係被告甲○○所有，供本件犯罪所用，業據同案被告乙
    ○○於警詢中供述明確（見同上偵查卷宗第10頁），爰依刑
    法第38條第1 項第2 款之規定，宣告沒收。至扣案之空白本
    票10張，雖亦為被告乙○○所有，然非本案供犯罪所用之物
    ，且非違禁物，皆與本案宣告之主刑無關連性，爰不為沒收
    之諭知，附此敘明。
據上論斷，應依刑事訴訟法第273 條之1 第1 項、第299 條第1
項前段，刑法第28條、第344 條、第47條第1 項、第41條第1 項
前段、第38條第1 項第2 款，刑法施行法第1 條之1 第1 項、第
2 項前段，判決如主文。
本案經檢察官簡志祥到庭執行職務。
中    華    民    國    99    年    2     月    11    日
                  刑事第一庭    法  官  連雅婷
以上正本證明與原本無異
如不服本判決應於送達後10日內向本院提出上訴狀
                                書記官  郭晉良
中    華    民    國    99    年    2     月    11    日
附錄本案論罪科刑法條全文：
中華民國刑法第344條
（重利罪）
乘他人急迫、輕率或無經驗貸以金錢或其他物品，而取得與原本
顯不相當之重利者，處 1 年以下有期徒刑、拘役或科或併科 1
千元以下罰金。

司法院資訊處製作；財團法人民間司法改革基金會備份。
